【裁判字號】    90,上易,866
【裁判日期】    900628
【裁判案由】    詐欺
【裁判全文】
臺灣高等法院臺南分院刑事判決                九十年度上易字第八六六號    Ｇ
      上  訴  人
      即  被  告  丙  ○  ○
右上訴人因詐欺案件，不服臺灣臺南地方法院九十年度易字第四三五號中華民國九十
年四月三日第一審判決（起訴案號：臺灣臺南地方法院檢察署八十九年度偵字第一○
六○○號，併辦案號：同署八十九年度偵字第一○五一二號），提起上訴，本院判決
如左：
      主      文
原判決撤銷。
丙○○意圖為自己不法之所有，以詐術使人將本人之物交付，累犯，處有期徒刑月
，如易科罰金，以佰元折算壹日。
      事      實
一、丙○○曾於民國八十四年間犯詐欺罪，經臺灣臺南地方法院判處有期徒刑三月確
    定，並於同年七月三十一日執行完畢。仍不知悔改，意圖為自己不法所有，明知
    其簽發之支票一紙「發票人丙○○、面額十五萬元、票載發票日為八十九年四月
    十五日」早於八十八年六月八日成為拒絕往來戶，係不會兌現之支票，竟於八十
    九年三月間仍持該紙支票向甲○○詐稱需投資借款，使甲○○信以為該紙支票會
    兌現，而交付借款新台幣（下同）三萬二千元，不料事後票據屆期提示均不獲兌
    現，丙○○又避不見面，甲○○至此始知受騙。
二、案經甲○○訴請台灣台南地方法院檢察署檢察官偵查起訴。
      理      由
一、上訴人即被告丙○○，雖承認簽發上開支票向告訴人甲○○取款，該本票屆期不
    獲兌現之事實，惟否認其有詐欺犯行，辯稱：三萬二千元是甲○○要投資行動電
    話的錢，因我的支票很久沒有使用，所以不知道支票已拒絕往來，我沒有騙他的
    意圖云云。
二、經查：前揭事實，已據告訴人甲○○於檢察官偵查時及原審指稱：我交錢給被告
    時，被告交一張十五萬元「支票」給我，結果我去查該支票，已於八十八年六月
    八日拒絕往來，被告說要我投資被告的事業，先開十五萬元的支票給我，叫我借
    給被告三萬二千元等語甚明，又有前揭支票影本一紙及於八十八年六月八日已遭
    拒絕往來之支票及退票理由單一紙附卷可憑，可見被告之辯解，為卸責之詞，不
    足採信。被告意圖為自己不法之所有，以借款為名詐取現款之犯行，事證明確，
    應可認定。
三、核被告丙○○所為，係犯刑法第三百三十九條第一項詐欺取財罪。查被告曾於民
    國八十四年間犯詐欺罪，經臺灣臺南地方法院判處有期徒刑三月確定，並於同年
    七月三十一日執行完畢，有臺灣高等法院被告全國前案紀錄表在卷可稽，其於五
    年之內再犯本件有期徒刑以上之罪，為累犯，應依法加重其刑。
四、原審予被告論科，雖非無見，惟原判決認為被告另有對乙○○詐騙錢財（詳後述
    ），屬連續犯，尚有未洽。被告上訴意旨否認其有向甲○○詐騙款項，雖不足採
    ，但其否認向乙○○詐騙款項，則有理由，應由本院撤銷原判決改判。因此審酌
    被告犯罪罪之動機、手段、目的、所生危害及犯罪後之態度等一切情狀，量處有
    期徒刑三月。又依修正前刑法第四十一條規定犯最重本刑為三年以下有期徒刑以
    下之罪，而受六月以下有期徒刑或拘役之宣告，因身體、教育、職業、家庭之關
    係或其他正當事由，執行顯有困難者，始得宣告易科罰金。惟按中華民國九十年
    一月四日修正，同年月十日經總統公佈施行之刑法第四十一條第一項規定：「犯
    最重本刑為五年以下有期徒刑以下之罪，而受六個月以下有期徒刑或拘役之宣告
    ，因身體、教育、職業、家庭之關係或其他正當事由，執行顯有困難者，得以一
    元以上三元以下折算一日，易科罰金。但確因不執行所宣告之刑，難收矯正之效
    ，或難以維持法秩序者，不在此限。」，本件被告行為後，法律變更有利於被告
    ，依刑法第二條第一項前段之規定，適用修正後刑法第四十一條第一項前段之規
    定，就被告所受宣告有期徒刑三月，併予宣告易科罰金之折算標準。
五、公訴意旨另以：被告丙○○明知自己無兌現本票清償債務能力，意圖為自己不法
    之所有，於民國八十七年二月二十五日，在台南市○○路四十二號，以一紙顯不
    能兌現之本票「發票人丙○○、面額五萬元、發票日為八十七年二月二十五日，
    到期日為八十七年三月五日」向乙○○詐稱定會兌現，使乙○○信以為真，而交
    付借款五萬元（起訴書誤植為六萬元），因認被告又涉有詐欺取財罪嫌等語。惟
    被告丙○○矢口否認其有向告訴人乙○○行騙，辯稱：我向乙○○借錢是要裝璜
    開店做生意，我們公司是八十七年六月成立，八十八年十二月被股東倒帳而倒閉
    ，借款已還二萬九千元等語，並提出公司執照、營利事業登記證影本各一份。經
    查：公司名稱「鄉城生鮮超市有限公司」、資本額「新台幣二百萬元」、代表人
    「董事長丙○○」、公司所在地「臺南市○區○○里○○路○段一九號」、核准
    設立登記日期「八十七年六月二十九日」之事實，有經濟部公司執照影本一份在
    卷可證，及於八十七年七月二十三日取得台南市政府營利事業登記證之事實，亦
    有該營利事業登記證影本一份在卷可按。被告於八十七年二月二十五日向告訴人
    乙○○借用五萬元當時，係被告在集資籌備裝修「鄉城生鮮超市有限公司」以便
    開店營業之時，其資金應屬調度充裕，始能開業經商，難認被告於斯時已無清償
    債務能力，被告此部分借款後未為清償，事屬借貸債務不履行之民事糾葛問題，
    核與刑法上詐欺取財之構成要件不符，惟公訴人認為此部分，與起訴前揭有罪部
    分，有連續犯裁判上一罪之關係，因此不另為無罪之諭知。
六、移送併案審理意旨略以：被告丙○○於八十七年十二月三十一日簽發本票三紙，
    每紙面額均為一萬元，向乙○○佯為借款三萬元，因認被告又犯有詐欺取財罪嫌
    云云。經查：被告供認其有簽發多張面額各一萬元之本票給告訴人乙○○，惟辯
    稱：不是借三萬元，我是簽六十六萬張本票給乙○○，因他替我還別人的錢；因
    為我經營的生鮮超市被股東把週轉的錢拿去玩股票，以致週轉不靈，我把汽車典
    當在當舖，乙○○替我還債，我簽本票給他的等語，而告訴人乙○○於本院審理
    時亦承認上開三張各一萬元之本票是因其替被告還債後，被告簽發交其抵所代還
    之款項而未兌現者無誤，則被告於簽發上開本票交付告訴人乙○○時，並未自乙○○處取得任何財物，事屬民事債務糾紛問題，亦與刑法詐欺取財罪構成要件不
    符，附此敘明。
據上論結，應依刑事訴訟法第三百六十九條第一項前段、第三百六十四條、第二百九
十九條第一項前段，刑法第三百三十九條第一項、第四十七條、第二條第一項前段、
第四十一條第一項前段、罰金罰鍰提高標準條例第一條前段、第二條，判決如主文。
本案經檢察官李傳來到庭執行職務。
中    華    民    國      九十      年      六      月      二十八      日
                                  臺灣高等法院臺南分院刑事第一庭
                                      審判長法官  鄭    文    肅
                                            法官  王    浦    傑
                                            法官  黃    三    哲
右正本證明與原本無異。
不得上訴。
                                      法院書記官  陳    淑    貞
中    華    民    國      九十      年      六      月     二十九       日
附錄本案論罪科刑適用之法條：
刑法第三百三十九條第一項：意圖為自己或第三人不法之所有，以詐術使人將本人或
                          第三人之物交付者，處五年以下有期徒刑、拘役或科或
                          併科一千元以下罰金。


司法院資訊處製作；財團法人民間司法改革基金會備份。
